臺灣屏東地方法院民事裁定
111年度訴聲字第5號
聲  請  人  沈文根  
相  對  人  沈文廷  
上列當事人間請求塗銷所有權移轉登記事件（本院111年度訴字
第440號），聲請人聲請起訴證明，本院裁定如下：
    主      文
聲請人以新臺幣壹拾壹萬貳仟貳佰陸拾伍元為相對人供擔保後，
許可就相對人所有如附表所示不動產為訴訟繫屬之登記。
    理      由
一、按訴訟標的基於物權關係，且其權利或標的物之取得、設定
    、喪失或變更，依法應登記者，於事實審言詞辯論終結前，
    原告得聲請受訴法院以裁定許可為訴訟繫屬事實之登記。前
    項聲請，應釋明本案請求。前項釋明如有不足，法院得定相
    當之擔保，命供擔保後為登記。其釋明完足者，亦同。第5
    項裁定應載明應受判決事項之聲明、訴訟標的及其原因事實
    ，民事訴訟法第254條第5項、第6項前段、第7項及第8項分
    別定有明文。
二、聲請意旨略以：兩造及第三人沈文慶、沈文課、沈文賢、沈
    文傑、沈文裕均為被繼承人沈文瑞之全體繼承人，沈文瑞於
    民國86年6月21日死亡，沈文瑞於69年至86年6月21日死亡前
    ，已有精神障礙或其他心智缺陷，致不能辨識其意思表示之
    情形，然其名下原有坐落屏東縣○○鄉○○段0000地號土地應有
    部分1/8、同段1388地號土地、同段1398地號土地應有部分1
    /8（以下合稱系爭土地）竟於76年3月26日以贈與為原因移
    轉登記予相對人，相對人原就同段1385、1398地號土地各有
    應有部分1/8，加計受贈之土地後即如附表所示。然此時沈
    文瑞已無意思表示之能力，系爭土地移轉登記予相對人之行
    為均屬無效，聲請人已依民法第767條第1項中段規定起訴請
    求相對人應將系爭土地所有權移轉登記塗銷，並由本院以11
    1年度訴字第440號請求塗銷所有權移轉登記事件（下稱本件
    訴訟）繫屬在案，為此爰依民事訴訟法第254條第5項規定，
    請准就附表所示土地為訴訟繫屬事實之登記等語。
三、經查，聲請人起訴聲明係依民法第767條第1項中段規定，主
    張沈文瑞原為系爭土地所有權人，相對人趁沈文瑞因精神障
    礙致不能為意思表示或受意思表示，或不能辨識其意思表示
    之效果時，相對人即以贈與名義將系爭土地所有權移轉登記
    至自己名下，該贈與之意思表示及所有權移轉登記應屬無效
    ，故請求塗銷系爭土地所有權移轉登記等情，有本件訴訟卷
    宗可參。是以聲請人上開請求可知本件兩造爭訟之訴訟標的
    為物權關係，且其權利或標的物之取得、設定、喪失或變更
    依法應經登記，與首揭規定之要件相符，故聲請人聲請依民
    事訴訟法第254條第5項規定為訴訟繫屬事實之登記，即屬有
    據，爰依民事訴訟法第254條第7項規定，命其供擔保許可本
    件聲請。
四、按法院定擔保金額而為許可訴訟繫屬事實登記之裁定者，該
    項擔保係備供相對人因不當登記所受損害之賠償，其數額應
    視個案情節，依標的物受登記後，相對人難以利用或處分該
    標的物所受之損害為衡量之標準。是以，本件衡酌相對人因
    許可發給起訴證明可能遭受之損害，應係在本件訴訟審理期
    間無法處分系爭土地所受相當於利息之損失，參諸民法第20
    3條規定，應以週年利率5%計算損失為當；另考量本件訴訟
    標的價額為新臺幣（下同）67萬3,591元，非屬得上訴第三
    審之案件，則依據司法院頒布之各級法院辦案期限實施要點
    所定民事通常程序辦案期限第一審為1年4個月、第二審為2
    年，本件訴訟之審理期間可推定為3年4個月，按法定利率週
    年利率5%計算，認聲請人所應供之擔保金額以11萬2,265元
    為適當【計算式：67萬3,591元×5%×（3＋4／12）＝11萬2,265
    元，元以下四捨五入】。
五、依首揭規定，裁定如主文。　
中　　華　　民　　國　　111 　年　　8 　　月　　25　　日
                  民事第三庭  法  官  李育任
如對本裁定抗告，須於裁定送達後10日內向本院提出抗告狀，並
繳納抗告費新臺幣1,000元。
中　　華　　民　　國　　111 　年　　8 　　月　　25　　日
                               書記官 張文玲
附表：
編號 屏東縣○○鄉○○段地號 面積（平方公尺） 權利範圍 1 1385 382.8 2/8 2 1388 148.27 全部 3 1398 1,471.27 2/8